【裁判字號】    89,易,2747
【裁判日期】    891230
【裁判案由】    公共危險
【裁判全文】
臺灣臺北地方法院刑事判決                        八十九年度易字第二七四七號
    公  訴  人  臺灣臺北地方法院檢察署檢察官
    被      告  甲○○
右列被告因公共危險案件，經檢察官聲請簡易判決處刑（八十九年度偵字第一八九六
○號），由本院改以通常程序審理，本院判決如左：
    主  文
甲○○失火燒燬如附表所示之物致生公共危險，處罰金陸佰元，如易服勞役以佰元
折算壹日，緩刑貳年。
    事  實
一、緣甲○○於民國（下同）八十九年二月一日起，向唐祥山承租坐落台北市○○○
    路四五巷三弄八號四樓房屋中緊鄰浴廁之臥室一間，而與同時分別承租一室之彭
    文助、余欣暉同住。甲○○於東面水泥牆插座（公訴人誤書為西面）私接延長線
    以為手機充電座、電風扇電源使用，原應隨時注意電器及插座之使用保養狀況，
    使用過後應將開關關閉或將插頭拔起，以免電線因負荷過重或使用過熱，致電源
    短路燃燒之危險，惟於同年八月七日上午十時許，甲○○離開上址出門之際，原
    有充足時間為上開注意，並無不能注意之情，竟疏於注意，任令手機充電座、電
    風扇電源線插於延長線上，逕自離去，終致上開電源線因超量負載而短路熔毀，
    起火燃燒，燒燬如附表所示之物，致生公共危險。
二、案經台北市政府警察局中山分局報請臺灣臺北地方法院檢察署檢察官偵查起訴。
    理  由
一、訊據被告甲○○對於前開時地因於離去房間時，未將私接之延長線插座上之電線
    拔除，致插座電線負載過重，而致上開處所起火燃燒，燒燬如附表所示之物等事
    實，於警訊、偵查中、本院審理時均坦承不諱，經查：
  (一)前開事實，除據被告坦承外，核與證人余欣暉、唐祥山證述情節大致相合。
  (二)又火災上開火災現場經勘驗結果，起火處位於被告甲○○房間東面水泥牆南附近
    ，然被告甲○○自陳未曾與人發生糾紛、火災發生時已經離開現場一小時三十分
    等語，是人為縱火之可能性甚小；而該處並未發現垃圾桶或煙灰缸等器皿，故研
    判遺留火種（煙蒂）致起火燃燒之可能性亦小；惟於起火處附近發現一台受燒燬
    之電風扇，其電源線發現有短路熔痕，電源插座尚接於延長線插座上，而與被告
    甲○○亦自承房間內之手機充電座及電風扇插頭均接於延長線插座等情相參，是
    於無其他火源足以造成起火條件下，研判本件起火原因為電風扇電源線短路致起
    火燃燒之可能性較大等情，業據證人乙○○即台北市政府消防局本件火災調查人
    員證述明確，且臺北市政府消防局火災原因調查報告書亦同此認定，此可參上開
    附卷之報告書、附件現場照片影本即明。
  (三)被告甲○○既向證人唐祥山承租上開處所，則於上開處所插座上接用延長線，為
    手機充電座、電風扇電源使用，本即注意電器及插座之使用保養狀況，且使用過
    後應將開關關閉或將插頭拔起，以免電線因負荷過重或使用過熱，致電源短路燃
    燒之危險，竟疏未注意致電線短路燃燒，而生本件失火情節，實有過失。是本件
    起火原因當係因為被告前開疏失所致，具有相當因果關係，要無疑問。
  (四)又當今房屋，無論為大廈或公寓式，俱屬整體建築，自己與他人擁有之住宅，就
    公共安全言，具有不可分性，與昔日房屋之獨棟式建築，不能相提並論。故在自
    己使用之住宅內失火，實與整棟公寓或大廈失火無異，觀之本件失火焚燒台北市
    ○○○路四五巷三弄八號四樓房屋內之如附表所示物品，焚燬之物品非少，且情
    形亦甚嚴重，足見如非消防人員救火得宜，火苗非無可能會落到隔壁導致隔鄰建
    築物起火。因此本件被告失火焚燒其建築物內之前揭之物品，當對與上開房屋相
    連之其餘建築物安全具有危險性，即其失火行為顯已致生公共危險（最高法院八
    一年度台上字第二七三四號判決參考）。
  (五)此外，本件復有火災現場平面及物品配置圖、現場相片多紙等在卷可資佐証，故
    本件事證明確，被告犯行洵堪認定，應予依法論科。
二、按刑法第一百七十三條第二項失火燒燬現供人使用之住宅罪，並無處罰未遂犯之
    規定，而該條所謂燒燬，係指火力燃燒，喪失物之效用而言，必須其物喪失主要
    效用，始得謂失火既遂，如僅將房屋內之傢俱、電器用品等物焚燬，於房屋本身
    尚未達喪失其效用之程度者，即不得竟以該罪相繩，而如前開房屋內電器用品、
    傢俱等物為他人所有，亦僅能論以刑法第一百七十五條第三項失火燒燬他人所有
    物罪（最高法院七一年度台上字第六五八三號判決參考）。觀諸本件被告失火所
    燒燬者，不外係前述房屋內部如附表所示之裝潢、擺飾物品，而房屋之門窗、鋼
    樑、牆板等主要構成部分，並未喪失效用，此除據證人乙○○證述明確外，亦經
    前開上開火災原因調查報告書載敘明白，且有卷附之相片可佐，故以系爭住宅牆
    壁、大門等均僅受熱、變色而已，甚至縱有損壞，亦非因火災直接所引起，足見
    其建築物之主要構造之遮蔽風雨、供人棲身等使用效能並未喪失，是被告失火燒
    燬如附表所示物之行為，係犯刑法第一百七十五條第三項之失火燒燬如主文所示
    物罪。又刑法上之放火罪其直接被害法益為一般社會之公共安全，雖私人財產法
    益亦同時受其侵害，但本罪係列入公共危險章內，自以社會公安之法益為重，故
    以一個放火行為燒燬多人之物，仍祉成立一罪，特此陳明。本院爰審酌被告犯罪
    後尚能坦承犯行，態度良好，而因犯罪燒燬之物品價值亦非鉅，被告業與部分被
    害人已經達成和解，且已賠償產生之損失，犯罪之情節尚屬輕微，並衡量被告品
    行、智識、犯罪之手段、目的、與被害人平日之關係等一切情狀，量處如主文所
    示之刑。復被告前未曾受有期徒刑之宣告，此有台灣高等法院檢察署刑案紀錄簡
    覆表、台灣高等法院被告全國前案紀錄表在卷可稽，其因一時疏忽，短於思慮，
    致觸犯本案犯行，且被告有正當職業，經此刑之教訓，當知所警惕，而無再犯之
    虞，本院認前開對其宣告之刑，以暫不執行為適當，爰併宣告緩刑二年，以啟自
    新。
據上論斷，應依刑事訴訟法第二百九十九條第一項前段，刑法第一百七十五條第三項
、第四十二條第二項、第七十四條第一款，罰金罰鍰提高標準條例第一條前段、第二
條，判決如主文。
本案經檢察官陳進德到庭執行職務
中      華      民      國    八十九    年     十二     月     三十     日
                                      臺灣臺北地方法院刑事第三庭
                                          法  官  郭  惠  玲
右正本證明與原本無異。
如不服本判決，應於判決送達後十日內，向本院提出上訴狀。
                                          書記官  林  淑  貞
中    華    民    國      八十九      年      十二    月     三十       日
附錄本案論罪科刑法條全文：
刑法第一百七十五條  放火燒燬住宅等以外之物罪
放火燒燬前二條以外之他人所有物，致生公共危險者，處一年以上七年以下有期徒刑
。
放火燒燬前二條以外之自己所有物，致生公共危險者，處三年以下有期徒刑。
失火燒燬前二條以外之物，致生公共危險者，處拘役或三百元以下罰金。
附表：
┌──────┬──────────────────┐
│所有人姓名  │數量、品名                          │
├──────┼──────────────────┤
│唐祥山      │書櫃二個、電腦三台、沙發一套、冰箱一│
│            │台、洗衣機一台、冷氣機一台、壁紙、隔│
│            │間木板、鐵門、鋁門窗、地板、化粧台一│
│            │個。                                │
├──────┼──────────────────┤
│甲○○      │書桌一個、衣櫥一個、書架一個、床一張│
│            │、冷氣機一台、電視一台、音響一組、衣│
│            │服若干、電冰箱一台、彈簧床、電風扇一│
│            │台、手機充電座等。                  │
└──────┴──────────────────┘


司法院資訊處製作；財團法人民間司法改革基金會備份。
